【裁判字號】    90,南簡上,39
【裁判日期】    901228
【裁判案由】    賭博
【裁判全文】
臺灣臺南地方法院刑事判決                          九十年度南簡上字第三九號
    上  訴  人  臺灣臺南地方法院檢察署檢察官
    被      告  乙○○
                甲○○
右列上訴人因被告賭博案件，不服本院九十年度南簡字第四七號中華民國九十年一月
二十九日第一審判決（聲請案號：八十九年度偵字第一三二○一號）提起上訴及移送
併辦（九十年度偵字第二四二六號），本院管轄之第二審合議庭判決如左：
    主  文
原判決撤銷。
乙○○、甲○○共同以賭博為常業，乙○○處有期徒刑月；甲○○處有期徒刑貳月
，如易科罰金，均以參佰元折算壹日。
扣案之賭博性電動機具肆台（龍鳳機參台、滿貫大亨壹台《均含ＩＣ板各壹塊》）及
賭資新臺幣捌仟柒佰肆拾元均沒收。
    事  實
一、甲○○與乙○○共同基於違反電子遊戲場業管理條例及常業賭博之犯意聯絡，未
    依電子遊戲場業管理條例之規定，辦理營利事業登記，竟自民國八十九年十一月
    三日起，由乙○○提供利用電子或電腦方式操縱，以顯示聲光影像、圖案、動作
    之電子式賭博性電動機具，讓甲○○設置於臺南市○○路○段二一五巷十二號前
    路旁貨車上之公眾得出入之場所，連續與不特定之人賭博財物，其賭法為由賭客
    投入新台幣（下同）十元硬幣，機具顯示十分，然後壓注機台上之圖案，如燈號
    停在所下注之圖案，則可得二至五十倍不等之分數，如所得分數不再賭玩，可換
    取等值之飲料或啤酒等物品（一分抵一元），經營賭博性電動機具所得，由甲○
    ○與乙○○二人平分。嗣於八十九年十一月六日十五時二十分許，為警當場查獲
    ，並扣得電動賭博機具四台（俗稱龍鳳機三台、滿貫大亨一台《均含ＩＣ板各一
    塊》）及機具內之賭資八千七百四十元。
二、案經臺南市政府移送及臺南市警察局第三分局報請臺灣臺南地方法院檢察署檢察
    官偵查聲請簡易判決處刑及移送併辦。
    理  由
一、訊據被告甲○○與乙○○承認均有擺設上揭電動機具及未經辦理營利事業登記之
    行為，但皆否認有賭博之行為，均辯稱：伊等擺設的電動機具有經濟部核發許可
    使用執照，並非賭博之機具，且只是擺設供人把玩，並未有以該機具對賭之行為
    云云。惟查：被告甲○○、乙○○於警訊均供稱：其等所經營之電玩機臺之玩法
    為投入十元硬幣則機臺顯示十分，客人壓注機臺上之圖樣如燈號停在所下注之圖
    樣，則可得二至五十倍不等之分數，如不玩則可以依機臺上分數一分等於一元換
    取相等值之物品如，如飲料、啤酒等，但換取物品以機臺上之分數為限，擺設該
    電玩所得二人平分等語（見警卷第一至第四頁）。觀之被告二人上開陳述，其等
    確有以所擺設之電動機具與前往把玩之客人對賭之事實，已堪認定。再者，被告
    二人所擺設之上開電動機具，未依電子遊戲業管理條例規定辦理電子遊戲場設立
    登記乙節，並有臺南市政府八十九年十二月十六日八九南市建商字第二四○六四
    ○號函、臺南市警察局第二分局八十九年十一月二十日（八九）南市警二行字第
    一八四四號函、違反社會秩序維護法案件現場紀錄各一份在卷足稽。此外，尚有
    電動賭博機具四台（俗稱龍鳳機三台、滿貫大亨一台《均含ＩＣ板各一塊》）及
    機具內之賭資現金八千七百四十元扣案可資佐證。本件事證明確，被告二人犯行
    ，均堪以認定。
二、按刑法上規定之常業犯，只須有賴某種犯罪為業之意思，而有事實之表現為已足
    ，不以該犯罪為唯一生存為必要，縱令尚有其他職業，亦無礙成立常業犯（最高
    法院八十二年二月二十六日第一次刑庭會議決議參照）。查本件被告甲○○駕駛
    小貨車，載著由被告乙○○提供之四臺賭博性電動玩沿路停放，供人賭玩。另被
    告乙○○於檢察官偵查時供稱：「（你讓甲○○去和客人輸贏是為什麼﹖）好賺
    。」「（有何意見﹖）我家境不好，我找不到工作才做那個（賭博性電動玩具）
    」（見偵查卷第十八頁），顯見被告二人已有賴賭博犯罪維生之意思，且客觀上
    亦有表現之事實，至為灼然。揆諸上開最高法院決議意旨，核其二人所為均係涉
    犯刑法第二百六十七條之常業賭博罪（公訴意旨認被告二人所為應依刑法第二百
    六十十六條第二項之普通賭博罪處斷，尚有未洽，惟起訴事實相同，爰依法變更
    起訴法條）及違反電子遊戲場業管理條例第二十二條之未經辦理營利事業登記而
    經營電子遊戲場業罪。其等以一行為而犯上開二罪，係一行為而觸犯數罪名之想
    像競合犯，應從一重之常業賭博罪處斷。被告二人有共同犯意之聯絡及行為之分
    擔，均為共同正犯。原審以被告二人犯行明確，依法論罪科刑，固非無見，惟查
    ：原審未及審酌被告二人未依電子遊戲場業管理條例之規定，辦理營利事業登記
    ，即在上開時、地，擺設電子式賭博性電動機具四臺，供不特定顧客賭博財物之
    行為，另違反電子遊戲場業管理條例第十五條之規定，應依同條例第二十二條之
    罪處斷，尚有未洽。再者，按犯罪嫌疑及所犯所有罪名，罪名經告知後，認為應
    變更者，應再告知，刑事訴訟法第九十五條第一款明有定文，此項告知義務旨在
    使被告得適切行使防禦權，維護訴訟程序之公正，保障人權。查公訴人以被告二
    人觸犯刑法第二百六十八條第一項之普通賭博罪聲請簡易判決處刑，原審認應依
    同法第二百六十七條之常業賭博罪處斷，而變更被告二人所犯罪名，卻疏未踐行
    上開告知變更起訴法條之義務，逕以簡易判決處刑，致被告二人無法行使防禦權
    ，於法亦有未合。原判決既有如上可議之處，上訴非無理由，自應將原判決撤銷
    。爰審酌被告甲○○前曾於八十一年四月七日因賭博罪，經本院判處罰金三千元
    確定，並於八十一年五月二十九日執行完畢，有臺灣臺南地方法院檢察署刑案資
    料查註紀錄表暨臺灣高等法院被告全國前案紀錄表各一份在卷可稽，猶不知悔改
    ，再犯本件常業賭博罪，雖不構成累犯，益見其品行不佳、被告乙○○於本件實
    居於主角地位，被告甲○○則居於配角地位暨其二人犯罪目的、動機、手段及犯
    罪後態度等一切情形，各量處如主文所示之刑，並均諭易科罰金之折算標準，扣
    案之賭博性電動機具四台（（俗稱龍鳳機三台、滿貫大亨一台《均含ＩＣ板各一
    塊》）、機具內之賭資現金八千七百四十元，係當場查獲之賭博器具及賭博財物
    ，均依法宣告沒收。
三、據上論斷，應依刑事訴訟法第四百五十五條之一第一項、第三項、第三百條、第
    三百六十四條、第三百六十九條第一項前段、第二百九十九條第一項前段，電子
    遊戲場業管理條例第二十二條，刑法第十一條前段、第二十八條、第二百六十六
    條第二項、第二百六十七條、第五十五條、第四十一條第一項前段，罰金罰鍰提
    高標準條例第一條前段、第二條，判決如主文。
本案經檢察官林逸梅到庭執行職務。
中      華      民      國    九十     年       十二      月    二十八  日
                              臺灣臺南地方法院刑事第三庭
                                  審判長法  官 李政庭
                                        法  官 謝家宜
                                        法  官 謝瑞龍
右正本證明與原本無異。
本件不得上訴。
                                        書記官 翁昭煦
中      華      民      國    九十     年       十二      月    二十八  日
附錄本案論罪科刑法條全文：
刑法第二百六十七條
以賭博為常業者，處二年以下有期徒刑，得併科一千元以下罰金。
電子遊戲場業管理條例第二十二條：
違反第十五條規定者，處行為人一年以下有期徒刑、拘役或科或併科新台幣五十萬元
以上二百五十萬元以下罰金。


司法院資訊處製作；財團法人民間司法改革基金會備份。
